臺灣高等法院刑事判決　　　　　　　　100年度上訴字第583號
上　訴　人
即　被　告　吳本
選任辯護人　溫啟仁律師
上列上訴人因違反毒品危害防制條例案件，不服臺灣臺北地方法
院99年度訴字第1762號，中華民國99年12月31日第一審判決（起
訴案號：臺灣臺北地方法院檢察署99年度偵字第21737 號），提
起上訴，本院判決如下：
    主  文
上訴駁回。
    理  由
一、依刑事訴訟法第350條、第361條、第362條、第367條規定，
    不服地方法院之第一審判決而上訴者，須提出上訴書狀，並
    應敘明具體理由，為上訴必備之程式；其所提出之書狀未敘
    述上訴理由，或僅曾以言詞陳述上訴理由者，均應於上訴期
    間屆滿後20日內補提理由書於第一審法院。第一審法院經形
    式審查，認逾期未補提上訴理由者，應定期間先命補正；逾
    期未補正者，為上訴不合法律上之程式，應以裁定駁回。倘
    已提出上訴理由，但所提非屬具體理由者，則由第二審法院
    以上訴不合法律上之程式，判決駁回。而所謂具體理由，必
    係依據卷內既有訴訟資料或提出新事證，指摘或表明第一審
    判決有何採證認事、用法或量刑等足以影響判決本旨之不當
    或違法，而構成應予撤銷之具體事由，始克當之（例如：依
    憑證據法則具體指出所採證據何以不具證據能力，或依憑卷
    證資料，明確指出所為證據證明力之判斷如何違背經驗、論
    理法則）；倘僅泛言原判決認定事實錯誤、違背法令、量刑
    失之過重或輕微，而未依上揭意旨指出具體事由，或形式上
    雖已指出具體事由，然該事由縱使屬實，亦不足以認為原判
    決有何不當或違法者（例如：對不具有調查必要性之證據，
    法院未依聲請調查亦未說明理由，或援用證據不當，但除去
    該證據仍應為同一事實之認定），皆難謂係具體理由，俾與
    第二審上訴制度旨在請求第二審法院撤銷、變更第一審不當
    或違法之判決，以實現個案救濟之立法目的相契合，並節制
    濫行上訴（參照最高法院97年度台上字第892 號刑事判決意
    旨）。
二、本件被告不服原審判決，提起上訴，其於民國（下同） 100
    年2月9日提出上訴理由狀稱：「緣被告涉犯毒品危害防制條
    例第11條第4 項案件，遭原審判處有期徒刑壹年，惟憾未同
    時併為緩刑之諭知：(一)被告前遭公訴人貿然漠視僅係單純之
    持有二級毒品事實，又忽略符合自首要件之情形，竟以被告
    涉犯為死刑、無期徒刑或最輕本刑5 年以上有期徒刑之意圖
    販賣而持有第二級毒品之重罪，聲押獲准，至原審於審判中
    方准交保候傳，實令被告已身陷囹圄二月有餘。被告於羈押
    期間於人身自由所遭之限制與侵害，與執行期間實質上並無
    二致。被告原本不該遭受羈押卻仍蒙受之枉誤處分，實已足
    懲被告因初蹈法網持有大麻應得之罪行。被告已知犯錯，悛
    悔不已，不敢二犯，再令被告扣除已羈押期間以完成徒刑之
    執行，應無其必要性，而以暫不執行為適當。(二)被告於偵查
    期間之尿液檢測呈現大麻陰性反應，顯見被告縱曾施用大麻
    ，亦屬時間相當久遠之情事，要非於查獲前近期曾有之行為
    。反之，設若被告於遭查獲時所取驗之尿液呈現陽性反應，
    被告持有之事實將被施用吸收，而施用之處罰依毒品危害防
    制條例第20條第1 項規定，將對行為人施以觀察、勒戒，其
    期間不得逾二月，且週知大麻成癮機率極低，故無進一步遭
    強制戒治之虞。同樣以持有為物理性前提，被告未施用大麻
    ，反遭比施用更嚴厲之刑罰，顯悖法理。退萬步言，被告已
    遭羈押長達二月有餘，已較因施用遭觀察、勒戒之處分更長
    久，若僅因被告未同時施用大麻反要令渠入監服剩餘10月之
    徒刑，權衡之間顯已嚴重失衡，灼然明顯。(三)於我國刑事政
    策上，就拘役及短刑期之有期徒刑，已改採多元替代性方案
    取代，如易服社會勞動制度即屬之。按緩刑之功能，除使輕
    罪之被告得以自新外，同時亦具有避免成為受刑人於獄中感
    染惡習再度危害社會之用意。從而，緩刑之諭知可避免被告
    於獄中反遭沈淪，助長其出獄後之資訊與交友。另被告正值
    而立之年，本屬在社會上有生產力之人，今僅係一時迷失初
    蹈法網，事後深有悔意，若將「入監服刑」與「於社會上從
    事生產」二者兩相權衡，有鑑被告未施用大麻，無須入監矯
    治，僅徒留刑事懲罰目的，況更有在獄中感染惡習之風險，
    與其如此，不如令渠於牢獄之外從事生產，對社會更有助益
    。依比例原則之思考，緩刑之諭知即得完滿前述之目的，核
    屬正辦。綜上所述，被告無前科，遭宣告之徒刑應以暫不執
    行為適當，符合刑法第74條第1 項規定，請撤銷原判決，為
    較輕之有期徒刑宣告，併為緩刑之諭知」云云。
三、查原審判決係認定：「被告明知大麻係毒品危害防制條例所
    明定之第二級毒品，不得非法持有，於99年9 月14日20時許
    ，在臺北市華視電視台附近停車場內，收受姓名、年籍不詳
    自稱「JASON」之成年男子所贈送第二級毒品大麻煙草7包（
    均分別以塑膠袋裝盛，驗餘淨重共計61.89 公克，純質淨重
    61.89 公克，且裝盛前開毒品用之塑膠袋7 個之空袋合計重
    8.26公克），達一定數量二十公克以上，旋即非法持有之，
    並將之放置在其位於新北市○○區○○街8巷1號4 樓之住處
    內。嗣被告因擔心家人發現前開毒品之事，乃於99年9 月19
    日凌晨將該第二級毒品大麻煙草7 包放置在其褲袋內攜出，
    並準備另覓地點放置，而於99年9月19日凌晨3時許，行經臺
    北市大安區○○○路與光復南路口時，經警員察覺被告神色
    有異，事覺可疑，乃對被告盤查、命出示證件，被告在警員
    知悉其持有前開第二級毒品犯行前，即向員警自首而接受裁
    判，並主動將褲袋內之大麻煙草7 包交付予警員，而經警員
    當場扣得該第二級毒品大麻煙草（均分別以塑膠袋裝盛，驗
    餘淨重共計61.89公克，純質淨重61.89公克），及其所有且
    供持有上開毒品所用之塑膠袋7 個等情。以被告所為係犯毒
    品危害防制條例第11條第4 項之持有第二級毒品純質淨重20
    公克以上罪。公訴人起訴認被告係涉犯毒品危害防制條例第
    5條第2項之意圖販賣而持有第二級毒品罪嫌，容有誤會，又
    被告單純持有第二級毒品之行為，與經起訴之意圖販賣而持
    有第二級毒品之行為間，僅有主觀犯意之不同，實質上均同
    係持有第二級毒品之行為，而具有社會基本事實同一性，則
    被告單純持有第二級毒品之部分仍應認為係經起訴之犯罪事
    實，自應依法判決（最高法院89年度台上字第2235號判決意
    旨參照）。再者，本件被告於99年9月19日凌晨3時許，攜帶
    前開大麻毒品，行經臺北市大安區○○○路與光復南路口時
    ，經警員察覺被告神色有異，事覺可疑，乃對被告盤查、命
    出示證件，被告旋即主動將褲袋內之大麻煙草7 包交付予警
    員，並坦承持有大麻毒品犯行等情，已經被告於警詢中供述
    明確在卷，且觀諸卷附扣案大麻毒品照片所示，該毒品斯時
    均係以不透明之鋁箔包裝裝盛，若未開啟檢視，警員顯無從
    外觀得之內容物甚明，是被告供稱遭盤查時是伊主動告知警
    員鋁箔包裝內是大麻毒品乙節，應屬實情。而查獲本案警員
    雖是依經驗主觀認被告神色緊張，不無犯罪之可能，並對被
    告盤查，但顯尚乏確切之根據足對被告有本案犯罪之合理懷
    疑情況下，被告即主動將持有之第二級毒品毒品交出，並配
    合調查，自白其持有毒品之犯行，並接受裁判，應認符合自
    首之要件，且其係對於未發覺之犯罪自首而受裁判，其積極
    面對訴究，值得鼓勵，是依刑法第62條前段規定，減輕其刑
    。」原審判決並詳載其審酌科刑之一切情狀之理由稱：「爰
    審酌被告持有毒品之數量非少，助長毒品流通，影響社會秩
    序，所為實屬非是，惟考量終究及時為警查獲，未造成其他
    毒害之蔓延，暨其素行、生活狀況、犯罪之動機、目的、手
    段等一切情狀，量處有期徒刑壹年」（原審判決第5 頁），
    故原審判決已就量刑刑度詳為審酌並明其理由，原審判決
    認事用法，核無違誤，量刑亦屬妥適，被告上訴意旨雖執陳
    詞，以被告未施用毒品暨其素行、犯後態度等情狀，請求諭
    知緩刑云云，惟按刑之量定及緩刑之宣告，係實體法上賦予
    法院得為自由裁量之事項，倘其未有逾越法律所規定之範圍
    ，或濫用其權限，即不得任意指摘為違法（最高法院75年台
    上字第7033號判例要旨參照），本案原審已就量刑刑度詳為
    審酌並明其理由，原審之量刑既未逾越法定刑度，亦未濫
    用自由裁量之權限，於法並無不合，亦無過重之情形，且參
    以被告持有毒品之數量非少，助長毒品流通，影響社會秩序
    ，所為實屬非是，原審經審酌後未為緩刑之宣告，亦無不當
    或違法，揆諸前揭說明，被告泛言以原審已審酌之情事，上
    訴請求宣告緩刑云云，非屬對於原判決有所指摘，自難認屬
    已提出具體之上訴理由。綜上，被告上訴意旨，尚不足以認
    為原審判決有何不當或違法，核非上開法條規定之上訴應敘
    述之具體理由，此外，被告復未具體指摘原審判決關於認定
    事實、適用法律及量刑等事項，究竟有何違法或不當之具體
    情形。揆諸上開說明，本件上訴未敘述具體理由及不合法律
    上之程式，應予駁回，並不經言詞辯論為之。
據上論斷，應依刑事訴訟法第367條前段、第372條，判決如主文
。
中    華    民    國   100    年    2     月    22    日
                  刑事第三庭  審判長法  官  陳博志
                                    法  官  劉興浪
                                    法  官  許文章
以上正本證明與原本無異。
如不服本判決，應於收受送達後10日內向本院提出上訴書狀，其
未敘述上訴之理由者並得於提起上訴後10日內向本院補提理由書
（均須按他造當事人之人數附繕本）「切勿逕送上級法院」。
                                    書記官  蔡慧娟
中    華    民    國   100    年    2     月    22    日